臺灣高等法院刑事判決
110年度上訴字第3051號
上  訴  人  
即  被  告  王易瑋




選任辯護人  楊敏宏律師
上列上訴人即被告因違反毒品危害防制條例案件，不服臺灣桃園
地方法院110年度訴字第389號，中華民國110年8月11日第一審判
決（起訴案號：臺灣桃園地方檢察署109年度偵字第35752號），
提起上訴，本院判決如下：
    主  文
上訴駁回。
    事  實
一、甲○○明知愷他命及4-甲基甲基卡西酮均為毒品危害防制條例
    第2條第2項第3款所公告列管之第三級毒品，硝西泮為同條
    項第4款所公告列管之第四級毒品，依法不得販賣或持有逾
    量，且預見其販賣之毒咖啡包可能混合2種以上毒品，竟分
    別為下列犯行：
　㈠甲○○與真實姓名年籍不詳、綽號「老酒仙」之成年人意圖營
    利，基於販賣第三級毒品愷他命、第三級毒品4-甲基甲基卡
    西酮而混合第四級毒品硝西泮之犯意聯絡，由「老酒仙」先
    以通訊軟體微信與欲購買毒品之成年人顏進文達成買賣合意
    後，「老酒仙」再以微信通知持用蘋果廠牌IPhone 7PLUS手
    機（IMEI：000000000000000號，含門號0000000000號SIM卡
    1張）之甲○○出面，甲○○即駕駛車牌號碼000-0000號營業小
    客車，於民國109年10月30日上午10時36分許，在桃園市○○
    區○○路000○0號台塑石油宏大站旁，以新臺幣（下同）14,00
    0元之總價，販賣第三級毒品愷他命2包，以及其內混合第三
    級毒品4-甲基甲基卡西酮、第四級毒品硝西泮之咖啡包（下
    稱混合毒咖啡包）8包予顏進文，並當場取得對價14,000元
    。顏進文購得上開毒品後，連同其原本持有之第三級毒品愷
    他命1包隨身放置，嗣於同日上午11時48分許，在臺北松山
    機場欲搭乘飛機時為警查獲，並扣得如附表所示之第三級毒
    品愷他命3包、混合毒咖啡包8包（顏進文所涉持有第三級毒
    品純質淨重5公克以上犯行，業經臺灣臺北地方法院另案判
    處罪刑確定）。
　㈡甲○○復意圖營利，基於販賣第三級毒品愷他命之犯意，使用
    前開手機內之微信通訊軟體與成年人王佳掄連繫後，於109
    年11月21日上午10時15分許，在桃園市○○區○○○路000號對面
    ，以5,000元之價格，販賣第三級毒品愷他命2包（共約2公
    克）予王佳掄，並當場收得5,000元。
　㈢嗣因警方查獲顏進文持有前開毒品之犯行後，於109年11月25
    日12時50分許，在桃園市○○區○○路00號貝多芬快捷旅店1樓
    ，將甲○○拘提到案而查獲，並扣得甲○○所有，與「老酒仙」
    、王佳掄聯繫毒品買賣事宜使用之蘋果廠牌IPhone 7PLUS手
    機1支（IMEI：000000000000000號，含門號0000000000號SI
    M卡1張）。
二、案經內政部警政署航空警察局臺北分局報請臺灣桃園地方檢
    察署檢察官偵查起訴。
    理  由
壹、程序方面：
一、本院審理範圍之說明：
　　本案起訴書有關上訴人即被告甲○○（下稱被告）涉犯毒品危
    害防制條例第11條第5項之持有第三級毒品純質淨重5公克以
    上罪（即109年11月25日為警扣案之第三級毒品愷他命11包
    、混合毒咖啡包9包，詳如原判決附表二所載）部分，經原
    審判處有期徒刑3月，如易科罰金，以1,000元折算1日後，
    被告已於110年11月11日具狀撤回此部分之上訴，有撤回上
    訴聲請書存卷可按（本院卷第75頁），從而被告持有第三級
    毒品純質淨重5公克以上之犯行部分，即非本院審理範圍，
    合先敘明。
二、證據能力方面：　　
　㈠按被告以外之人於審判外之言詞或書面陳述，除法律有規定
    者外，不得作為證據，刑事訴訟法第159條第1項固定有明文
    。惟被告以外之人於審判外之陳述，雖不符同法第159條之1
    至同條之4之規定，而經當事人於審判程序同意作為證據，
    法院審酌該言詞或書面陳述作成時之情況，認為適當者，亦
    得為證據；又當事人、代理人或辯護人於法院調查證據時，
    知有第159條第1項不得為證據之情形，而未於言詞辯論終結
    前聲明異議者，視為有前項之同意，同法第159條之5第1項
    、第2項亦有明文規定。經查，本判決下列所引用之被告以
    外之人於審判外之陳述，檢察官、被告、辯護人於本院準備
    程序及審理中，均已表示「證據能力沒有意見」等語明確（
    本院卷第71、73、105至108頁），迄本院言詞辯論終結前，
    復未就證據能力聲明異議；本院審酌該些傳聞證據製作時之
    情況，尚無違法不當及證明力明顯過低之瑕疵，亦認以之作
    為證據要屬適當，爰依刑事訴訟法第159條之5第2項之規定
    ，認均有證據能力。
  ㈡本判決所引用之非供述證據，並無證據顯示係公務員違背法
    定程序所取得，亦無顯不可信之情況，且經本院於審理期日
    逐一提示而為合法調查，自亦得作為本案認定犯罪事實之證
    據。
貳、實體方面：
一、認定犯罪事實所憑之證據及理由：
　㈠上揭犯罪事實，業據被告於警詢、偵查、原審及本院準備程
    序、審理時均自白不諱（偵查卷第11至16、191至194、465
    至470、511至515頁，原審卷第62、150頁，本院卷第73、11
    0頁），核與證人即購毒者顏進文、王佳掄分別於警詢、偵
    查及原審審理時證述之情節大致相符（偵查卷第103至105、
    319至321、339、340、371至373頁，原審卷第142至144頁）
    ，並有手機微信對話翻拍照片、通聯調閱查詢單、監視器翻
    拍照片、內政部警政署航空警察局臺北分局扣押物品清單、
    扣案手機照片在卷可稽（偵查卷第17至41、111至113、323
    至328、381至392、503、505頁）。
　㈡扣案如附表編號1、2所示之白色結晶3袋及粉末8包，經送驗
    結果，前者確為第三級毒品愷他命，後者則含第三級毒品4-
    甲基甲基卡西酮成分，並檢出微量第四級毒品硝西泮（各詳
    如附表編號1、2「鑑定結果」欄所載）乙節，有交通部民用
    航空局航空醫務中心109年11月30日航藥鑑字第0000000號、
    第0000000Q號、內政部警政署刑事警察局109年12月15日刑
    鑑字第1098017580號鑑定書附卷供憑（偵查卷第441至445頁
    ），復有如附表編號1、2所示之第三級毒品愷他命、混合毒
    咖啡包，以及被告持用之蘋果廠牌IPhone 7PLUS手機1支（I
    MEI：000000000000000號，含門號0000000000號SIM卡1張）
    扣案可證。
　㈢又販賣毒品乃嚴重違法行為，販毒者於交易時無不小心翼翼
    ，不敢公然為之，且毒品並無公定價格，又可任意分裝或增
    減份量，不易認定販毒者之價差或量差，惟苟無利可圖，衡
    情絕無平白甘冒被嚴查重罰高度風險之理，被告復已自承：
    賣給顏進文這次獲利2,500元，賣給王佳掄是賺500元等情明
    確（偵查卷第512、513頁），足認被告就前述毒品交易，主
    觀上確有營利意圖，客觀上亦有價差利得無訛。
　㈣綜合上開各項補強證據，足認被告之前揭任意性自白，確與
    事實相符，值堪採信。從而本案事證明確，被告之犯行堪予
    認定。
二、論罪及刑之加重減輕：
　㈠按109年1月15日增訂公布、同年7月15日生效施行之毒品危害
    防制條例第9條第3項，立法理由已說明「本條第3項所稱之
    混合，係指將2種以上之毒品摻雜調合，無從區分而言（如
    置於同一包裝）。依目前毒品查緝實務，施用混合毒品之型
    態日益繁多，且因混合毒品之成分複雜，施用後所造成之危
    險性及致死率均高於施用單一種類者，為加強遏止混合毒品
    之擴散，爰增訂第3項，規定犯第4條至第8條之罪，而有混
    合2種以上毒品之情形者，加重其刑至二分之一。另本項係
    屬分則之加重，為另一獨立之犯罪型態，如其混合二種以上
    毒品屬不同級別，應依最高級別毒品所定之法定刑，並加重
    其刑至二分之一，例如販賣混合第三級及第四級毒品者，依
    販賣第三級毒品之法定刑處斷，並加重其刑至二分之一；如
    屬同一級別者，因無從比較高低級別，則依各該級別毒品所
    定之法定刑，加重其刑至二分之一」等情綦詳，合先敘明。
　㈡核被告所為，就犯罪事實欄一、㈠部分，係犯毒品危害防制條
    例第4條第3項之販賣第三級毒品罪（愷他命部分），以及同
    條例第9條第3項、第4條第3項、第4項之販賣第三級毒品而
    混合二種以上之毒品罪（混合毒咖啡包部分）。就犯罪事實
    欄一、㈡部分，係犯同條例第4條第3項之販賣第三級毒品罪
    。顏進文為警查獲如附表編號1所示之第三級毒品愷他命3包
    ，係包含其向被告購得之2包及原本自身持有之1包，業據顏
    進文於原審證述明確（原審卷第143頁），雖因一併為警查
    獲致無從區別，惟縱使被告販賣前所持有之2包第三級毒品
    愷他命，加計附表編號2所示混合毒咖啡包內之第三級毒品4
    -甲基甲基卡西酮，有純質淨重超過5公克之情形，惟此等販
    賣前持有逾量第三級毒品之低度行為，仍為販賣之高度行為
    所吸收，不另論罪。
　㈢被告就犯罪事實欄一、㈠之販賣毒品行為，與真實姓名年籍不
    詳、綽號「老酒仙」之成年人，有犯意聯絡及行為分擔，為
    共同正犯。
　㈣就犯罪事實欄一、㈠部分，被告同時販賣第三級毒品愷他命2
    包及混合毒咖啡包8包予顏進文，為想像競合犯，應依刑法
    第55條規定，從較重之販賣第三級毒品而混合二種以上之毒
    品罪1罪處斷，並依毒品危害防制條例第9條第3項之規定加
    重其刑。
　㈤被告於偵查、原審及本院準備程序、審理時，始終自白本案2
    次販賣毒品犯行不諱，業如前述，爰均依毒品危害防制條例
    第17條第2項規定，各減輕其刑；就犯罪事實欄一、㈠部分並
    依法先加後減。
　㈥所犯上開2罪，犯意各別，行為互殊，應分論併罰。
三、上訴駁回之理由：　　
　㈠原判決以被告罪證明確，適用毒品危害防制條例第4條第3項
    、第4項、第9條第3項、第17條第2項、第19條第1項、刑法
    第11條、第28條、第55條、第51條第5款、第38條、第38條
    之1第1項前段、第3項等規定，審酌被告無視政府管制毒品
    之禁令，為圖個人私利而販賣第三級毒品愷他命、混合毒咖
    啡包，危害他人身體健康及社會治安，實有不該，惟始終坦
    承犯行，兼衡其犯罪之動機、目的、手段、販賣之毒品種類
    及數量，暨自陳高中畢業、業工、家庭經濟狀況勉持等一切
    情狀，就2次販賣毒品犯行分別判處有期徒刑4年2月、3年8
    月，並定應執行刑為有期徒刑4年10月，復說明附表一所示
    第三級毒品愷他命2包及混合毒咖啡包8包，乃被告販賣予顏
    進文之違禁物，且與顏進文原本持有之第三級毒品愷他命1
    包混同致無從區辨（原判決漏未說明此節，稍有未洽，然因
    結果並無不同，對判決不生影響，毋庸撤銷改判），應依刑
    法第38條第1項之規定宣告沒收；扣案之蘋果廠牌IPhone 7P
    LUS手機1支（IMEI：000000000000000號，含門號000000000
    0號SIM卡1張），係供被告販賣毒品所用之物，應依毒品危
    害防制條例第19條第1項之規定諭知沒收；至2次販賣毒品所
    得價金共19,000元，雖未扣案，仍應依刑法第38條之1第1項
    前段、第3項之規定宣告沒收，於全部或一部不能沒收或不
    宜執行沒收時，追徵其價額等語。經核其認事用法均無違誤
    ，量刑及沒收之諭知亦屬允當，應予維持。
　㈡被告雖主張其有刑法第59條酌減其刑規定之適用而提起上訴
    。惟按刑法第59條之酌量減輕其刑，必須犯罪另有其特殊之
    原因與環境等情狀，在客觀上足以引起一般同情，認為即使
    宣告法定低度刑期猶嫌過重者，始有其適用，至於行為人素
    行良好、有正當工作、坦白犯行、經濟困難、獨負家計或犯
    罪之動機、手段、犯後態度等各種情狀，僅可為法定刑內從
    輕科刑之標準，不得據為酌量減輕之理由（最高法院109年
    度台上字第5867號、51年度台上字第899號判決意旨參照）
    。原判決已說明被告本案販賣之毒品種類、對象均非單一，
    顯非偶然起意而為，且前已因施用毒品經裁定送觀察、勒戒
    ，竟仍未能遠離毒害，反變本加厲從事販賣，又其2次販賣
    毒品行為，經各依毒品危害防制條例第17條第2項規定減輕
    其刑後，法定刑度與被告犯行所造成之危害相較，已屬相當
    ，並無量處最低刑度猶嫌過重，而足以引起社會一般同情之
    情事，故無適用刑法第59條規定之餘地等情綦詳。又查顏進
    文原本只打算購買第三級毒品愷他命2包，是被告詢問「要
    不要『喝』的（指混合毒咖啡包）」、「買3送1」後，始加購
    混合毒咖啡包8包乙節，業據顏進文於警詢中供述明確（偵
    查卷第104頁），可見被告犯罪之原因或環境，確無「情輕
    法重」、「情堪憫恕」等客觀上足以引起一般人同情之處。
    況毒品危害防制條例第4條第3項之販賣第三級毒品罪，最輕
    法定本刑為7年以上有期徒刑，原判決適用同條例第17條第2
    項規定減輕其刑後，就被告販賣愷他命予王佳掄部分判處有
    期徒刑3年8月，僅稍高於減刑後之最低刑度即有期徒刑3年6
    月；就販賣第三級毒品愷他命、混合毒咖啡包予顏進文部分
    ，雖有同條例第9條第3項之加重事由，且販賣之毒品種類、
    數量較多，亦僅判處有期徒刑4年2月，復定應執行刑為有期
    徒刑4年10月，大幅給予被告減少有期徒刑3年之併合處罰利
    益（3年8月+4年2月＝7年10月，7年10月-4年10月＝3年），益
    徵確無適用刑法第59條規定酌減其刑之必要，亦難認原審量
    刑有何過重之情事可言。
　㈢從而被告提起上訴，僅係就原判決已明確論述說明之減刑事
    由及量刑事項，徒憑己意反覆爭執，其上訴為無理由，應予
    駁回。
據上論斷，應依刑事訴訟法第368條，判決如主文。
本案經檢察官彭師佑提起公訴，被告提起上訴後，檢察官洪威華
到庭執行職務。
中　　華　　民　　國　　110 　年　　12　　月　　29　　日
                  刑事第二十一庭審判長法　官  林怡秀
                                      法　官  胡宜如
                                      法　官  劉元斐
以上正本證明與原本無異。
如不服本判決，應於收受送達後20日內向本院提出上訴書狀，其
未敘述上訴之理由者並得於提起上訴後20日內向本院補提理由書
（均須按他造當事人之人數附繕本）「切勿逕送上級法院」。
                                      書記官  陳靜雅
中　　華　　民　　國　　110 　年　　12　　月　　29　　日
附錄：本案論罪科刑法條全文
毒品危害防制條例第4條
製造、運輸、販賣第一級毒品者，處死刑或無期徒刑；處無期徒
刑者，得併科新臺幣3千萬元以下罰金。
製造、運輸、販賣第二級毒品者，處無期徒刑或10年以上有期徒
刑，得併科新臺幣1千5百萬元以下罰金。
製造、運輸、販賣第三級毒品者，處7年以上有期徒刑，得併科
新臺幣1千萬元以下罰金。
製造、運輸、販賣第四級毒品者，處5年以上12年以下有期徒刑
，得併科新臺幣5百萬元以下罰金。
製造、運輸、販賣專供製造或施用毒品之器具者，處1年以上7年
以下有期徒刑，得併科新臺幣1百50萬元以下罰金。
前五項之未遂犯罰之。
毒品危害防制條例第9條
成年人對未成年人販賣毒品或犯前三條之罪者，依各該條項規定
加重其刑至二分之一。
明知為懷胎婦女而對之販賣毒品或犯前三條之罪者，亦同。
犯前五條之罪而混合二種以上之毒品者，適用其中最高級別毒品
之法定刑，並加重其刑至二分之一。
附表
編號 名稱及數量 鑑定結果 備註  1 白色結晶3袋（含包裝袋） 實稱毛重5.7950公克（含3袋5標籤），淨重5,0120公克，取樣0.0180公克，餘重4.9940公克，檢出第三級毒品Ketamine成分，純度為83.8%，純質淨重4.2001公克。 交通部民用航空局航空醫務中心109年11月30日航藥鑑字第0000000號、第0000000Q號毒品鑑定書（偵查卷第443、445頁）  2 粉末8包（含包裝袋） 左列扣案毒品分為現場編號4號至7號（4包）、編號8號至11號（4包）： ①編號4至7：經檢視均為白色包裝（SKR)，外觀型態均相似。驗前總毛重30.48公克，總淨重約26.48 公克。隨機抽取編號4鑑定，經檢視含粉紅色粉末，淨重6.42公克，取1.28公克鑑定用罄，餘5.14公克，檢出第三級毒品4-甲基甲基卡西酮成分，純度約2%。依據抽測純度值，推估編號4至7均含第三級毒品4-甲基甲基卡西酮之驗前總純質淨重約0.52公克。 ②編號8至11：經檢視均為紅棕色包裝（Aape），外觀型態均相似。驗前總毛重19.65公克，總淨重約15.93公克，隨機抽取編號8鑑定，經檢視內含粉紅色粉末，淨重3.83公克，取1.33公克鑑定用罄，餘2.50公克，檢出第三級毒品4-甲基甲基卡西酮、微量第四級毒品硝西泮（耐妥眠），其中第三級毒品4-甲基甲基卡西酮純度約6%，依據抽測純度值，推估編號8至11均含第三級毒品4-甲基甲基卡西酮之驗前總純質淨重約0.95公克。 內政部警政署刑事警察局109年12月15日刑鑑字第1098017580號鑑定書（偵查卷第441、442頁）